【裁判字號】    97,交聲,57
【裁判日期】    970508
【裁判案由】    聲明異議
【裁判全文】
臺灣臺南地方法院交通事件裁定          97年度交聲字第57號
原處分機關  交通部公路總局嘉義區監理所麻豆監理站
異議人即受
處分人      甲○○
上列受處分人因違反道路交通管理處罰條例案件，對於交通部公
路總局嘉義區監理所麻豆監理站，民國97年1月11日所為之裁決
處分（處分案號：麻監裁罰字第裁75-M00000000號），聲明異議
，本院裁定如下：
      主  文
異議駁回。
      理  由
一、原處分意旨略以：異議人即受處分人甲○○（下稱異議人）
    駕駛其所有車牌號碼H5U-028號重型機車，於民國96年9月25
    日上午10 時50分許，在台南縣佳里鎮176線9公里 (東向西)
    處，經台南縣警察局佳里分局中鹽派出所警員 (下稱舉發機
    關)發現異議人騎乘機車未戴安全帽拆除後照鏡，違反
    道路交通管理處罰條例（下稱處罰條例），而予開單舉發。
    嗣原處分機關即交通部公路總局嘉義區監理所麻豆監理站，
    以異議人違規事實明確，依處罰條例第16條第1項第2款及第
    31條第6項之規定，裁處異議人罰鍰合計新臺幣（下同）230
    0元 (未戴安全帽部分500元、拆除後照鏡部分1800元)等語
    。
二、本件聲明異議意旨略以：
    異議人車輛是熄火狀態遭舉發，非被警察攔下。
    警察當時有告訴我不會開單。
    餘如聲明異議狀所載。
    為此聲明異議，請求撤銷原處分云云。
三、按汽車有照後鏡設備不全或損壞不予修復，或擅自減少原有
    規格致影響行車安全情形者，處汽車所有人新臺幣900元以
    上1800元以下罰鍰；機車駕駛人，未戴安全帽者，處駕駛人
    500元罰鍰；處罰條例第16條第1項第2款、第31條第6項，分
    別定有明文。
四、本院審酌：
  (一)異議人對於駕駛其所有車牌號碼H5U-028號重型機車，於96
    年9月25日上午10時50分許，在台南縣佳里鎮176線9公里處
    ，因未戴安全帽及拆除後照鏡為舉發機關舉發，嗣後經原處
    分機關依處罰條例第16條第1項第2款及第31條第6項之規定
    ，裁處異議人罰鍰合計2300元之事實，有：
    原處分機關裁決書。
    舉發機關舉發違反道路交通管理事件通知單。
    等件為證，且為異議人所不否認，此部分事實當可認定。
  (二)證人即本件舉發警員謝昌男，於本院調查中證稱：「本件是
    我舉發的，我們當天執行巡邏及交整勤務。舉發當日我和同
    事經過違規地點，有一男一女未戴安全帽，機車沒有安裝後
    視鏡，我們將他們攔下。駕駛人是男性，我們正準備攔停時
    ，他們發現自己停車。我有看到機車行駛過程，是由佳里到
    七股，由東往西方向行駛。攔停的時候，異議人沒有陳述他
    的車子沒有油了。他的駕照、行照都沒有帶，是我依據駕駛
    人親筆所寫的資料查證電腦後才開單的，我有記載在舊版工
    作記錄簿。未帶證件部分我們只有規勸，沒有開單。我也沒
    有告訴異議人只是要查失竊的贓車，不會開單，我有告訴他
    未帶安全帽，及拆除後視鏡2項，我沒有告訴他不會開單。
    」等語 (見本院卷第18-20頁)。已證述異議人之違規事實明
    確。
  (三)參以證人乙○○○○與異議人間，不僅未有任何怨隙，且係
    毫不相識之人，衡情乙○○○○應無設詞攀誣，或是虛構違
    規事實以陷害異議人之理。且參以前揭證言應無誤看或誤為
    判斷之可能。何況警員執行公務時，本身即受有行政懲處責
    任之監督，且其到庭具結作證，更係以刑事責任擔保其證言
    之真實性，故證人乙○○○○之上開證述內容，以及其所記
    錄舉發之本件違規事實，經核應無不可採信之處。因之，異
    議人於前述時、地，駕駛上開車輛之違規行為，應可認定。
    其次，交通勤務警察或依法令執行交通稽查任務人員，開單
    舉發違反道路交通管理處罰條例所列之違規事實，經公路主
    管機關或警察機關所為之裁決處罰，本質上為行政處分，係
    公務員基於職務上權力，依法就特定之具體事件所為具公法
    上效果之單方行政行為。而根據公務員為公法上行為具有公
    信力之原則，立法者乃於道路交通管理處罰條例法規中制訂
    相關規定，使交通勤務警察或依法令執行交通稽查任務人員
    ，在特殊情形下，當場不能或不宜攔截製單舉發時，得當機
    處置而就違規適時予以逕行舉發（參見道路交通管理處罰條
    例第7條之2之規定），以達成維護交通秩序安全及公共安全
    之行政目的。反之，若謂公務員一切行政行為，均需預留客
    觀證據以證明其所認定之事實為真實，則國家行政勢必受到
    相當程度之阻礙，而且相關行政目的亦難以順利達成，故刑
    事訴訟法中就犯罪證據有關之規定，與屬於行政秩序罰之交
    通違規裁罰本旨不相符合之部分，自不在得以準用之列。從
    而，交通違規行政爭訟之舉證責任原理，應非如刑事案件中
    ，必須超越任何合理懷疑，始可為有罪判決之嚴格證明程度
    ，而係應與民事訴訟之舉證責任原理相類似，亦即，基本上
    應就行政機關與人民所各自主張有利於己之事實，分配其應
    盡之舉證責任，而非逕予適用刑事訴訟上之「無罪推定」原
    則，此觀諸行政訴訟法第136條，規定行政訴訟程序準用民
    事訴訟法第277條舉證責任分配原則之立法意旨，即可明瞭
    。
  (四)故就本件違規事實之發生過程而言，並無任何相片、錄影等
    直接物證可供參考，然因前述證人乙○○○○已就本件違規
    情節證述明確，且其所為之上開證述內容，經核亦無不可採
    信之處，而交通勤務警員本身之親自見聞，即係交通違規事
    件之相關事證之一，如能確認執勤警員並無誤看或誤為判斷
    之情形時，則該執勤警員之證詞內容及其所舉發之違規情節
    ，當可作為交通違規事實之認定基礎，並非必須另有其他直
    接且客觀之證據存在，始得以確認違規事實。此外，異議人
    亦未能提供相關事證，以供本院判斷其所辯稱之情節，且其
    亦未就執勤警員之舉發有誤，提出合理事證以供調查，本院
    又核無任何其他相關事證，足資證明執勤警員確有捏造事實
    違法取締之情事，故證人謝昌男員警員本其維護交通秩序及
    行車安全等職責所為之本件交通違規舉發，自應予以採信。
  (五)另觀異議人之異議狀並未主張舉發事實不存在或錯誤，僅大
    篇幅以情緒性之攻擊字眼，發洩其不滿，絲毫未提出任何合
    法、合情、合理之主張以為異議理由。再經本院傳喚異議人
    到庭陳述意見，傳票經異議人本人親自收受，此有傳票送達
    回證1紙附卷可稽 (見本院卷第15頁)，期日屆至竟又拒不到
    庭，且未向本院請假。再經本院當庭撥打異議人於異議狀上
    記載之行動電話，亦未接聽，此有筆錄之記載可稽 (見本院
    卷第18頁)。依此足認異議人所辯均不過為事後卸責及舒發
    其不滿情緒之詞，並不足採。
五、綜上所述，異議人於前述時、地，騎乘機車未戴安全帽
    拆除後照鏡，違反道路交通安全規則之情事既可認定，足認
    異議人異議內容，並無理由，應予駁回。
六、據上論斷，應依道路交通案件處理辦法第19條，裁定如主文
    。
中    華    民    國    97    年    5     月    8    日
                        交通法庭法  官  蔡直青
以上正本證明與原本無異。
如不服本裁定，應於收受送達後5日內向本院提出抗告狀。（應
附繕本）
                                書記官  劉鴻瑛
中    華    民    國    97    年    5     月    12    日


司法院資訊處製作；財團法人民間司法改革基金會備份。
